臺灣臺北地方法院交通事件裁定　　　　 93年度交聲字第889號
原處分機關　臺北市交通事件裁決所
異　議　人
即受處分人　　甲○○
　　　　　　　　　　（送達代收人　周秀蘭
上列異議人即受處分人因違反交通管理處罰條例案件，對於臺北
市交通事件裁決所於中華民國93年8月5日所為之處分（原處分案
號：北市裁一字第裁22-A1A203376號）聲明異議，本院裁定如下
：
    主      文
原處分關於汽車駕駛人，駕駛汽車違反道路交通安全規則，因而
肇事致人受傷部分所為之處分撤銷。
甲○○汽車駕駛人，駕駛汽車違反道路交通安全規則，因而肇事
致人受傷，記違規點數點。
    理      由
一、按汽車駕駛人迴車時，有迴車前，未依規定暫停，顯示左轉
    燈光，或不注意來、往車輛行人，仍擅自迴轉之情形者，處
    銀元200元以上600元以下（註：新臺幣600元以上1,800元以
    下）罰鍰，併計點數1點，道路交通管理處罰條例第49條第5
    款、第63條第1項第1款定有明文；而道路交通管理處罰條例
    第61條修正條文業經總統於民國93年4月21日以華總一義字
    第09300077601號令修正公布，並經行政院定自93年7月1日
    施行（發文日期：93年6月30日，發文字號：院臺交字第093
    0086684號）。依修正後道路交通管理處罰條例第61條第3項
    規定，汽車駕駛人駕駛汽車違反道路交通安全規則，因而肇
    事致人受傷者，記違規點數3點；致人重傷者，吊扣其駕駛
    執照3個月至6個月。
二、查原處分機關即臺北市交通事件裁決所以本件異議人即受處
    分人甲○○於93年6月7日21時30分許，駕駛車號385-CB號營
    業小客車（下稱A車），沿臺北市○○○路內側車道東向西
    方向行駛至該路與臺北市○○路51巷交岔路口時，未顯示左
    轉燈光或手勢，且疏未注意來、往車輛行人即開始迴轉時，
    其左側車身與盧雅心所騎乘沿南京西路內側車道東向西行駛
    之車牌號碼WTG-930號輕型機車（下稱B車）右側車身相碰撞
    後，再與同方向行駛由吳健逢所騎乘之N92-037號重型機車
    右側車身相碰撞而肇事，造成B車騎士盧雅心受有右額頭擦
    傷、右手扭傷及右手、左腳擦撞傷等傷害，經警舉發「迴車
    前未顯示左轉方向燈」、「違反道路交通安全規則因而肇事
    致人受傷」之違規。受處分人不服該處分，於該舉發通知單
    上所載應到期案日期即93年7月25日前，向臺北市交通事件
    裁決所提出申訴，經原處分機關請舉發單位調查結果，仍認
    受處分人有前開違規行為，原處分機關乃依道路交通管理處
    罰條例第49條第5款、第61條第3項（裁決書贅引第1款
    ）、第63條第1項第1款（裁決書漏引第1款），於93年8月5
        日裁處異議人罰鍰600元，吊扣駕駛執照3個月，並記違
        規點數1點，此有臺北市政府警察局北市警交大字第
        A1A203376號舉發違反道路交通管理事件通知單、申訴
        紀錄表、原處分機關北市裁一字第裁22-A1A203376號違
        反道路交通管理事件裁決書、台北市政府警察局交通警
        察大隊93年7月30日北市警交大四字00000000000號函（
        均影本）各一件在卷足憑。
三、異議意旨略以：受處分人於93年6月7日21時30分，駕駛A車
    行經台北市○○○路與天水路51巷口時，見對面有一客人欲
    坐計程車，於是至路口欲迴轉，殊不知盧雅心與吳健逢所騎
    乘之B車、C車，非但行駛快車道，且行經無號誌路口不減速
    慢行，因而肇致本件車禍，盧雅心因而受傷，本人雖有迴車
    前未打左轉方向燈之疏失，然盧雅心之疏失顯然較多，且其
    傷勢並不嚴重，並已與異議人和解，對異議人而言，吊扣駕
    駛3個月之處分過重，爰就原處分機關吊扣駕駛執照3個月處
    分部分，聲明異議，請求以較公平合情合理之方式裁決等語
    。
四、經查：
  (一)受處分人於上揭時間、地點駕駛A車因迴轉未顯示左轉燈光
    ，致所駕駛之A車左前車門、葉子板因而與同方向行駛盧雅
    心所騎乘之B車右側車身相擦撞，A車左後車門保桿與同方向
    行駛吳健逢所騎乘之C車右前車頭相擦撞，導致盧雅心受有
    右額頭擦傷、右手扭傷及右手、左腳擦撞傷等情，業據異議
    人供認在卷，核與吳健逢、盧雅心於警詢指述情節均相符，
    ，復有臺北市政府警察局交通警察大隊所受理交通違規事件
    調查表及交通事故分析研判表、臺北市○○○○○道路交通
    事故現場圖）、臺北市政府警察局大同分局交通分隊道路交
    通事故補充資料表（記載：A車左前車門、葉子板擦撞痕、
    左後車門保桿擦撞痕。B車左前剎車桿撞損、右側車身擦地
    痕、C車右前車頭車殼撞損、右側車身擦痕）及交通事故談
    話紀錄表等在卷可稽。是本件A車、B車發生碰撞，受處分人
    確有迴車時未打左轉方向燈之違規，堪予認定。
  (二)又盧雅心確因本件交通事故而受有右額頭擦傷、右手扭傷及
    右手、左腳擦撞傷等傷害，已如前述，倘受處分人在前開交
    岔路口迴轉時，遵守前開道路交通安全規則於迴車前顯示左
    轉方向燈，而不貿然迴轉，當不致發生本件車禍，盧雅心亦
    不致因而受傷，受處分人顯有過失甚明，盧雅心上開傷勢與
    受處分人違規肇事行為間具有因果關係。從而受處分人確有
    「迴車前未顯示左轉燈光」、「違反道路交通安全規則因而
    肇事致人受輕傷」之違規。
  (三)綜上所述，受處分人確有前開違規行為，可以認定。嗣受處
    分人於舉發通知單上所載之應到案日期前向原處分機關提出
    申訴，乃經原處分機關依道路交通管理處罰條例第49條第5
    款、第63條第1項（未修正）、第61條第3項（舊法）規定裁
    處受處分人600元，記違規點數1點，並吊扣駕駛執照3個月
    ，固非無見。惟按，汽車駕駛人，駕駛汽車違反道路交通安
    全規則，因而肇事致人受傷者，記違規點數3點，已經道路
    交通管理處罰條例第61條第3項前段於93年4月21日華總一義
    字第09300077601號令修正公佈，並經行政院以院臺交字第
    0930086684號函定自93年7月1日施行，此修正前後法律顯有
    不同。按行政罰雖異於刑事罰，但均屬對於行為人不利之處
    分，故行政罰在法律之適用上，除法律另有規定者外，應類
    推適用刑法第2條第1項：「行為後法律有變更者，適用裁判
    時之法律，但裁判前之法律有利於行為人者，適用最有利於
    行為人之法律。」，此不違反行政目的之實現，自允對於行
    為人為有利之解釋，始符行政程序法第7條、第8條揭櫫之比
    例原則、信賴保護原則之意旨，此觀之行政罰法第5條明定
    ：「行為後法律或自治條例有變更者，適用行政機關最初裁
    處時之法律或自治條例。但裁處前之法律或自治條例有利於
    受處罰者，適用最有利於受處罰者之規定」，亦採從新從輕
    原則之規定甚明。再行政機關於行為人違反行政法裁處時，
    適用裁處時之法律，但裁處前之法律有利於行為人者，適用
    最有利於行為人之法律。而所謂裁處，包括訴願、行政訴訟
    之決定或判決（最高行政法院89年9月13日89年度9月份第一
    次庭長法官聯席會議決議意旨參照）。又所謂裁處不以原處
    分機關之行為為限，凡在復查；訴願以迄行政訴訟中，尚未
    裁處確定之案件均有從輕從新原則適用（最高行政法院86
    年判字第674號判決參照），則對違反行政法之行為人為裁
    處時，除裁處前之法律有利於行為人外，自應以裁處時之法
    律為裁處之依據。雖道路交通管理處罰條例並未如稅捐稽徵
    法第48條之3「納稅義務人違反本法或稅法之規定，適用裁
    處時之法律。但裁處前之法律有利於納稅義務人者，適用最
    有利於納稅義務人之法律。」之相關規定，惟道路交通管理
    處罰條例所定罰鍰、吊扣證照、記點之裁罰，本屬行政罰之
    性質（參照行政罰法第1條、第2條亦將罰鍰、吊扣證照、記
    點之處分均定為行政罰），從而，關於違反道路交通安全規
    則肇事致人受傷部分，比較新舊法之結果，應認修正後之新
    法較有利於行為人，依照上開說明，自應適用修正後道路交
    通管理處罰條例第61條第3項。從而，原處分機關未見及此
    ，未及比較新舊法之適用而為處分，顯有未洽，自應由本院
    將原處分撤銷，另依新法規定予以記違規點數3點，諭知如
    主文第2項所示，以資適法。至受處分人迴車前，未顯示左
    轉方向燈部分，原處分機關依道路交通管理處罰條例第49條
    第5款、第63條第1項第1款規定，裁處異議人罰鍰600元，並
    記違規點數1點，核無不當，異議人就此部分亦表示並無異
    議，是此部分之處分應予維持，附此敘明。
五、據上論斷，應依道路交通案件處理辦法第20條前段，裁定如
    主文。
中　　華　　民　　國　　94　　年　　4 　　月　　21　　日
　　　　　　　　　　　　　　　交通法庭 法　官　陳慧萍
以上正本證明與原本無異
如不服本裁定應於送達後5日內向本院提出抗告狀
      　　　　　　　　　　　　      　 書記官　何適熹
中　　華　　民　　國　　94　　年　　4 　　月　　21　　日
